【裁判字號】    88,易,2352
【裁判日期】    890613
【裁判案由】    偽造文書
【裁判全文】
臺灣臺北地方法院刑事判決                        八十八年度易字第二三五二號
    公  訴  人  臺灣臺北地方法院檢察署檢察官
    被      告  甲○○
右列被告因偽造文書案件，經檢察官提起公訴（八十八年度偵字第一０四九八號），
本院判決如左：
    主      文
本件免訴。
    理      由
一、公訴意旨略以：被告甲○○係設於臺北市○○路一七二號七樓之八（嗣搬遷至臺
    北市○○區○○路一段六十八號七樓）「雲翼通運有限公司」（起訴書誤載為雲
    翼通運股份有限公司，下稱雲翼公司）之負責人，明知雲翼公司名下登記所有之
    車牌號碼Ａ二－０三八、Ａ二－０三九、Ａ二－０四二、Ａ二－０四三、Ａ二－
    ０四五、Ａ二－０四九、Ａ二－０五０、Ａ二－０八八、Ａ二－０八九、Ａ二－
    ０九０等營業用大客車，業於民國八十七年間因違規營業而遭取締舉發，並保管
    車輛牌照，為能繼續營業，竟基於概括之犯意，擅自於不詳時、地，以壓克力材
    質浮貼車號之方式偽造前揭車牌，並將之懸掛在其所有之前開營業用大客車上行
    駛，足以生損害於臺北市政府交通局及監理機關對於汽車牌照管理之正確性。嗣
    經警分別查獲，並扣得上開偽造之壓克力材質紅色車牌十九面，因認被告涉犯刑
    法第二百十六條、第二百十二條之連續行使偽造特許證罪嫌等語。
二、按案件曾經判決確定者，應諭知免訴之判決，刑事訴訟法第三百零二條第一款定
    有明文。又訴訟上所謂一事不再理之原則，關於實質上一罪或裁判上一罪，亦均
    有其適用，最高法院六十年臺非字第七七號著有判例。
三、查被告因明知以雲翼公司名義登記之車牌號碼Ａ二－０四一、Ａ二－０四七之營
    業用大客車，業於八十七年間，因未經核准擅自經營臺北、臺中間之公路旅客運
    送業務，先後經查獲三次，致遭臺北市政府交通局撤銷汽車運輸業營業執照及吊
    銷全部車輛牌照，所有之車輛均不能營業，損失頗鉅，竟基於單一之犯意，於八
    十七年十月初，在臺北市某處，委由不詳姓名年籍之成年男子，以壓克力材質接
    續偽造前揭紅底白字之車牌「Ａ二－０四一」、「Ａ二－０四七」各二面，並將
    之懸掛在雲翼公司所有之前開營業用大客車上予以行駛，以避免警方攔檢，足以
    生損害於臺北市政府交通局及監理機關對於汽車牌照管理之正確性。迨至八十八
    年三月十一日中午十二時三十分許，分別由司機潘麒富、鄧鏡明二人駕駛該懸掛
    偽造車牌之大客車行經臺中市○○○街時為警查獲，並扣得上開偽造之壓克力材
    質紅色車牌四面之犯行，業經臺灣桃園地方法院於八十八年十二月八日判決其行
    使偽造特許證，足以生損害於公眾，累犯，處有期徒刑六月，如易科罰金，以三
    百元折算一日，並於八十九年三月三十日確定，八十九年五月十二日易科罰金執
    行完畢在案，此有臺灣桃園地方法院八十八年度易字第一０四二號判決影本及臺
    灣高等法院被告全國前案紀錄表等附卷可稽（詳見本院卷宗）。訊據被告對於雲
    翼公司所有車牌號號碼Ａ二－０三八、Ａ二－０三九、Ａ二－０四０、Ａ二－０
    四一、Ａ二－０四二、Ａ二－０四三、Ａ二－０四五、Ａ二－０四六、Ａ二－０
    四七、Ａ二－０四八、Ａ二－０四九、Ａ二－０五０及翔翼通運有限公司（下稱
    翔翼公司）所有車牌號號碼Ａ二－０八八、Ａ二－０八九、Ａ二－０九０、Ａ二
    －０九一、Ａ二－０九二、Ａ二－０九三、Ａ二－０九五、Ａ二－０九六、Ａ二
    －０九七、Ａ二－０九八、Ａ二－０九九、Ａ二－一００等各十二部營業用大客
    車，分別於八十七年七月二十一日、八十七年七月九日經臺北市政府交通局以北
    市交監四字第００００二五號處分書、第００一一九一號處分書撤銷汽車運輸業
    營業執照及吊銷全部車輛牌照後，因無法繼續營業，損失很大，即由其在被吊銷
    車輛牌照後之十幾、二十天，委請他人以紅色壓克力浮貼白色車號製成車牌之方
    式，懸掛駕駛繼續營業，直至司機分別被查獲懸掛偽造車牌為止，上開處分經雲
    翼公司及翔翼公司分別提起訴願後，已經於八十八年三月二十五日、八十九年三
    月三十一日暫行發還吊銷之車輛牌照等事實均坦承不諱，核與臺北市監理處八十
    九年五月三十一日北市監四字第八九六一六一二七００號函、臺北市交通事件裁
    決所八十九年六月二日北市裁二字第八九六六八三七八００號函暨檢附之雲翼公
    司、翔翼公司違規查詢報表與舉發違反道路交通管理事件通知單之內容及扣案之
    偽造車牌計十九面（偽造車號Ａ二－０三八車牌四面、Ａ二－０四二車牌二面、
    Ａ二－０四九車牌七面、Ａ二－０五０車牌二面、Ａ二－０八九車牌二面、Ａ二
    －０九０車牌二面）相符，則被告因雲翼公司及翔翼公司未經核准擅自經營臺北
    、臺中間之公路旅客運送業務，致於八十七年七月二十一日、同年月九日分遭臺
    北市政府交通局撤銷汽車運輸業營業執照及吊銷全部車輛牌照，而由其分別偽造
    雲翼公司及翔翼公司遭吊銷牌照懸掛行駛之行為，顯各係出於單一接續犯之故意
    ，均係犯刑法第二百十六條、第二百十二條之行使偽造特許證罪；又雲翼公司及
    翔翼公司前後遭吊銷牌照之時間僅相距十二日，於吊銷牌照後，分別偽造車牌之
    時間亦相距不逾一個月，偽造車牌之方法亦相同，且所犯係構成要件相同之罪名
    ，其目的又均為繼續營業，顯係出於概括犯意而先後偽造雲翼公司及翔翼公司上
    開遭吊銷之車輛牌照，為連續犯之裁判上一罪。從而，本件被告被訴偽造雲翼公
    司及翔翼公司車牌之行為，已分因實質上一罪及裁判上一罪而為前開臺灣桃園地
    方法院確定判決既判力所及，依照首開說明，本件爰不經言詞辯論，逕為諭知免
    訴之判決。
據上論斷，應依刑事訴訟法第三百零二條第一款、第三百零七條判決如主文。
中      華      民      國    八十九    年      六      月      十三    日
                                    臺灣臺北地方法院刑事第五庭
                                        法  官  朱夢蘋
右正本證明與原本無異
如不服本判決應於送達後十日內向本院提出上訴狀
                                        書記官  方美雲
中      華      民      國    八十九    年      六      月      十六    日


司法院資訊處製作；財團法人民間司法改革基金會備份。
